【裁判字號】    89,交抗,116
【裁判日期】    890428
【裁判案由】    違反道路交通管理處罰條例
【裁判全文】
臺灣高等法院刑事裁定                            八十九年度交抗字第一一六號
    抗告人即
    原處分機關  交通部公路局臺北區監理所
    代  表  人  葉啟祝
    抗告人即
    受處分人    甲○○
右抗告人因受處分人違反道路交通管理處罰條例案件，不服臺灣板橋地方法院八十九
年度交聲字第二０四號，中華民國八十九年四月二十八日裁定，提起抗告，本院裁定
如左：
    主  文
原處分及原裁定均撤銷。
甲○○汽車駕駛人，駕駛汽車，拒絕接受酒精濃度測試之檢定，處罰鍰新臺幣捌仟元
，並吊扣其駕駛執照陸個月。
    理  由
一、按汽車駕駛人，駕駛汽車，有拒絕接受酒精濃度測試之檢定者，處新臺幣（下同
    ）六千元以上一萬二千元以下罰鍰，並當場禁止其駕駛及吊扣其駕駛執照六個月
    ，道路交通管理處罰條例第三十五條第一項第三款定有明文。至於同條例第六十
    第一項，雖規定「汽車駕駛人，駕駛汽車有違反本條例之行為，經交通勤務警察
    或依法令執行交通稽查任務人員制止時，不聽制止或拒絕停車接受稽查而逃逸者
    ，除按各該條所規定之罰鍰處罰外，並依第六十三條規定記點」，惟依據罪刑法
    定主義之精神，對行為人之行政罰，仍應以法律有明文規定處罰者為限，則該項
    所謂「應依第六十三條規定記點」者，自係指所違反該條例之行為，原屬第六十
    三條第一項各款列舉規定應予記點者，依各該款所定記點即足，必所違反該條例
    之行為，非屬列舉者，始以違反第六十條第一項規定，依第六十三條第一項第一
    款規定記違規點數一點；又依第六十三條第二項之規定，汽車駕駛人依第一項所
    定各條款，已受吊扣或吊銷駕駛執照處分者，不予記點。從而，汽車駕駛人違反
    道路交通管理處罰條例第三十五條第一項第三款之規定，拒絕為酒精測試，經員
    警制止不聽，或拒絕檢測而逃逸者，經裁處罰鍰並吊扣駕駛執照者，即「不予記
    點處分」，應屬當然之解釋。
二、經查，抗告人即受處分人甲○○於民國八十六年十一月十三日一時十四分許，駕
    駛車號ＨＩ－一二五一號自用小客車，行經臺北縣浮州二橋，因無照駕駛及未帶
    行車執照（該部分違規，已另掣單舉發，當場禁駛，受處分人已繳納罰鍰在案）
    ，為臺北縣警察局板橋分局交通分隊隊員鄭江文攔檢，發現其亦有酒後駕車情事
    ，遂請其接受酒精測試，乃竟遭拒絕，因掣單舉發其拒絕酒測及不服稽查取締，
    拒絕出示證件，填具（八五）北縣警刑交丙字第三二二０九四號舉發違反道路交
    通管理事件通知單，受處分人亦拒絕簽收，嗣經移送原處分機關交通部公路局臺
    北區監理所裁決處罰等事實，有該舉發通知單、酒精測試表（內載拒測、拒簽）
    及裁決書影本各一紙附原審卷可憑。受處分人有道路交通管理處罰條例第三十五
    條第一項第三款所定，拒絕接受為酒精濃度測試之檢定之違規行為，事屬至明。
（一）受處分人抗告意旨空言否認有拒測情事云云，核無可採，其抗告為無理由。
（二）原處分機關據以裁處受處分人罰鍰一萬二千元並吊扣其駕駛執照六個月，且敘
      明若未依期限繳納罰鍰、繳送駕駛執照，將發生之法律效果等情（八十九年三
      月十五日北監五字第駕裁00－000000號裁決書），雖非無見，然查，
      受處分人既因前開違規情事受吊扣駕駛執照之處分，揆諸前開說明，已毋庸再
      予記點處分，乃原處分機關竟以受處分人另有違道路交通管理處罰條例第六十
      第一項，依同條例第六十三條第一項第一款記違規點數一點，顯有未洽，況且
      ，本件舉發通知單並未記載受處分人有逃逸情事，是亦與該第六十條第一項之
      規定有間。原審法院以原處分該部分認定有誤，裁定將原處分撤銷，原無不合
      。原處分機關就此部分提出抗告，非屬可採，應認無理由。
（三）惟有關汽車駕駛人違反道路交通管理，經裁罰確定後，不依裁決或裁定繳納罰
      鍰或不繳送汽車牌照、駕駛執照者，道路交通管理處罰條例第六十五第一項、
      第六十七條第三項分別就其發生之法律效果定有明文。原處分機關於本件裁決
      書內予以載明相關期日將發生之法律效果，自難謂有何不合，原裁定以該項記
      載非屬適法云云，難認妥適。原處分機關就此部分提出抗告，非無理由。
    綜上，原處分與原裁定就本件受處分人之違規行為，相關之法律見解皆有所未合
    。受處分人之抗告雖無理由，原處分機關之抗告則為一部分無理由，然原處分及
    原裁定既有未洽，爰將原處分及原裁定均撤銷，由本院依道路交通管理處罰條例
    第三十五條第一項第三款規定自為裁定，並審酌受處分人違規情節之嚴重性程度
    ，裁定其應處罰鍰八千元，並吊扣駕駛執照六個月，以資適法。至於該款所定「
    當場禁止駕駛」部分，因受處分人於本件違規同時未帶行車執照、駕駛執照，而
    被扣車，受禁止駕駛之處分，有卷附（八五）北縣警刑交丙字第三二二０九三號
    舉發違反道路交通事件通知單可憑，舉發本件之員警並已註明於本件第三二二０
    九四號舉發通知單內，是不再另為該項諭知，附此敘明。
據上論結，應依道路交通案件處理辦法第二十六條、第二十條前段，道路交通管理處
罰條例第三十五條第一項第三款，裁定如主文。
中      華      民      國      八十九      年      七    月      七    日
                          臺灣高等法院刑事第五庭
                              審判長法  官  曾  德  水
                                    法  官  趙  功  恆
                                    法  官  林  立  華
右正本證明與原本無異。
不得再抗告。
                                    書記官  廖  月  女
中      華      民      國      八十九      年      七    月      十    日


司法院資訊處製作；財團法人民間司法改革基金會備份。
